臺灣雲林地方法院交通事件裁定　　　　95年度交聲字第156 號
移送機關即
原處分機關　　交通部公路總局嘉義區監理所雲林監理站
異　議　人
即受處分人　　丁○○
上列受處分人因違反道路交通管理處罰條例案件，對於交通部公
路總局嘉義區監理所雲林監理站民國95年9 月11日所為之處分（
原處分案號：雲監裁字第裁72-GC0000000號），聲明異議，本院
裁定如下：
    主  文
異議駁回。
    理  由
一、原處分意旨略以：異議人即受處分人丁○○，駕駛車牌號碼
    6035-GA 號自小客車，於民國95年3 月29日下午10時40分許
    ，在臺中市○○○路與惠中路交叉口，因闖紅燈違規，經臺
    中市警察局第六分局員警以中市警交字第GC 0000000號舉發
    違反道路交通管理事件通知單（下稱舉發通知單）當場舉發
    ，異議人並當場簽收違規通知單。嗣後異議人未依應到案日
    期辦理結案，亦未向原處分機關即雲林監理站提出陳述，原
    處分機關遂以異議人違反道路交通管理處罰條例第53條第1
    項規定，依違反道路交通管理事件統一裁罰基準及處理細則
    第43、44、67條規定，於95年9 月11日以雲監裁字第裁72
    -GC0000000號違反道路交通管理事件裁決書（下稱系爭裁決
    書）裁處異議人新臺幣5,400 元罰鍰，並逕寄異議人等語。
二、異議意旨略以：異議人雖有駕駛6035-GA 號自小客車，於95
    年3 月29日下午10時40分許，經過臺中市○○路與惠中路交
    叉口，惟並沒有闖紅燈，此部分業經道路交通事故調查報告
    敘明。且異議人未曾接獲舉發通知單。又依道路交通管理處
    罰條例第8 條第2 項規定，原處分機關應於裁決前予異議人
    申訴之機會，原處分機關並未依上開規定予異議人申訴之機
    會，爰提起本件異議等語。
三、本件異議人受處分之事實另涉犯刑事法律，業經臺灣臺中地
    方法院檢察署檢察官於95年8 月3 日以95年度偵字第13081
    號起訴，並經臺灣臺中地方法院95年度交訴字第217 號繫屬
    在案。異議人被起訴之事實略以：丁○○於民國95年3 月29
    日晚間，駕駛公司所有之車牌號碼6035-GA 號自小客車南下
    臺中拜訪客戶，並自同日19時10分許至21時20分許間，在臺
    中縣豐原市與客戶飲酒吃飯，席間飲用摻水高粱酒4 杯後，
    已不能安全駕駛動力交通工具，猶於同日21時30分許，駕駛
    6035-GA 號自小客車沿臺中港路往臺中市區方向行駛。95年
    3 月29日21時54分許，行經臺中市西屯區○○○路與惠中路
    有號誌交岔路口時，理應遵循燈光號誌指示行車，且應注意
    車前狀況，隨時採取必要之安全措施，而依當時情形，並無
    不能注意之情事，竟疏不注意，貿然闖越紅燈左轉惠中路，
    適吳合成、楊子賢依燈號指示分別騎乘車牌號碼G3N-735 號
    重機車、車牌號碼PN2-901 號重機車沿臺中港路慢車道由市
    區往市郊方向行駛至上開路口，兩車因而先後與6035-GA 號
    自小客車發生碰撞，致吳合成受有後顱約10公分長撕裂傷、
    雙側胸壁皮下氣腫與骨擦音、左大腿變形、右小腿擦傷等傷
    害，G3N-735 號機車乘客即吳合成之妻王秋蘭受有左側股骨
    骨折、腦震盪、頭部撕裂傷等傷害，楊子賢受有右上肢外傷
    之傷害，其女友即PN2-901 號機車乘客黃惠婷則受有左上肢
    外傷之傷害。嗣獲報員警於同日22時29分許，在場對丁○○
    測試呼氣酒精濃度，結果達每公升0.84毫克。而傷者經送醫
    救治，其中吳合成仍於同日23時55分許宣告不治死亡。有該
    起訴書在卷可稽。
四、經查：
    (一)證人即舉發本件交通事件之臺中市警察局第六分局員警甲
      ○○到庭證稱：異議人的確於95年3 月29日下午10時40分
      許，駕駛6035-GA 號自小客車經過臺中市○○○路與惠中
      路交叉口，並發生交通事故，其並依據現場證人之檢舉當
      場開立違反道路交通管理處罰條例第53條「闖紅燈」之舉
      發通知單與異議人等語（見本院卷第13至第15頁）。該舉
      發通知單並經異議人丁○○當場簽收，有上開舉發通知單
      1 紙在卷可稽（見本院卷第4 頁），故異議人稱其從未接
      獲舉發通知單云云，已不可採。
    (二)交通裁決機關於裁罰前「應給予違規行為人陳述之機會」
      固為道路交通管理處罰條例第8 條第2 項所明定。惟依同
      條例第9 條第1 項規定：「本條例所定罰鍰之處罰，受處
      罰人接獲違反道路交通管理事件通知單後，於十五日內得
      不經裁決，逕依第九十二條第三項之罰鍰基準規定，向指
      定之處所繳納結案；不服舉發事實者，應於十五日內，向
      處罰機關陳述意見；其不依通知所定期限前往指定處所聽
      候裁決，且未依規定期限繳納罰鍰結案或向處罰機關陳述
      意見者，處罰機關得逕行裁決之。」。足見原處分機關並
      無主動通知受處分人到場陳述意見之義務，而係受處分人
      不服舉發之事實時，應自行至原處分機關陳述意見，而本
      件舉發通知單上已載明應到案聽後裁決之時間為「95年4
      月13」、處所為「雲林監理所」（見本院卷第4 頁），則
      異議人如不服舉發，應於法定期間內自行至原處分機關陳
      述意見，原處分機關並無需主動通知異議人到場陳述意見
      ，故原處分機關於裁決前縱未通知異議人到場陳述意見，
      其處分亦無違背法定程序可言，異議人之指摘原處分機關
      未予其陳述意見之機會亦不足採。
    (三)就異議人是否確有「闖紅燈」之交通違規事實部分：
    1.證人即本件交通事故發生當時現場目擊者丙○○亦到庭結
      稱：當時伊騎乘機車沿中港路往郊區方向行駛，目擊異議
      人於上揭時地駕車在中港路與惠中路口撞倒2 台機車，當
      時被撞的2 台機車通過中港路口時，中港路之燈號是綠燈
      ，故被撞的2 台機車並沒有闖紅燈等語（見本院卷第27頁
      至第29頁）。
    2.證人即本件交通事故發生當時現場目擊者乙○○則到庭結
      稱：「（當時車禍是否發生在台中市○○區○○路及惠中
      路交岔路口？）對」、「（是一輛自小客車撞二部機車？
      ）是」、「（當時你是騎機車？）對」、「（你是沿中港
      路騎乘還是惠中路？）我是惠中路要騎經穿過中港過。在
      等紅綠燈」、「（那2 部機車（即被撞的2 部機車）與你
      同方向，即從惠中路穿過中港路還是沿中港路走？）是在
      中港路慢車道，往東海大學那個方向走」、「（惠中路的
      方向，當時燈號為何？）紅燈」等語（見本院卷第45頁反
      面）。
    3.本件異議人受處分之事實涉犯刑事法律部分，經臺灣臺中
      地方法院就異議人是否有「闖紅燈」等情，送臺灣省臺中
      市區車輛行車事故鑑定委員會（下稱該委員會）鑑定，經
      該委員會依據：
      (1)被害人楊子賢於95年3 月29日警詢時之證述：「我沿臺
        中港路慢車道外側往惠來路方向直行，肇事前，我方號
        誌為綠燈，突然發現車（指異議人所駕之6035-GA 號
        自小客車）由我車對向車道左轉惠中路，車先擦撞
        車（指被害人吳合成所駕之G3N-735 號重機車）再擦撞
        我車前車頭，…。我看到肇事的車輛是從對向車道左轉
        過來。…。當時綠燈亮一陣子了，因為大家的車子都在
        往前行。」等語。
      (2)被害人楊子賢、於該委員會調查時之說明：「我們是直
        行綠燈直行中。」等語。
      (3)證人丙○○於95年3 月30日警詢時之證述：「我在西屯
        區○○路與惠中路目睹自小客車6035-GA 闖紅燈撞擊兩
        部機車。當時自小客車從惠中路往北方向行駛，兩台機
        車從中港路往郊區○○○○○路往郊區的方向號誌為綠
        燈，惠中路往北的燈號為紅燈。我當時距離兩台重機車
        後方約5 公尺，當時燈號為綠燈。」等語。
      (4)證人丙○○於95年6 月6 日偵訊時之證述：「快到惠中
        路路口時我的方向是綠燈，我看到當時肇事者是走惠中
        路，他闖紅燈穿越中港路，撞倒我前面的兩台機車，我
        當時距離前面兩台被撞的機車很近。…。我的方向是綠
        燈，肇事者是紅燈。當時是亮直行綠燈和右轉綠燈。…
        。那時綠燈亮一陣子了。我記得發生碰撞之後前面過去
        的機車有繼續前行沒有停下來看，所以被撞得應該不是
        第一台車（指綠燈時第一台通過中港路往郊區之機車）
        。」等語。鑑定意見認為：異議人「丁○○酒精濃度過
        量駕駛自小客車、違反號誌指示（直行箭頭綠燈時左轉
        行駛）進入路口，為肇事原因。」。此有該委員會95年
        11月13日臺中市區950489號鑑定意見書1 份在卷可參（
        見本院卷第72頁至第74頁）。
    4.至異議人雖辯稱其未闖紅燈，惟異議人於當日駕車經過事
      發地點前確有喝酒，經員警於該日22時29分許，對異議人
      測試呼氣酒精濃度，結果達每公升0.84毫克，為本件異議
      人涉犯刑事法律部分被起訴之事實。異議人又不否認其確
      有酒後駕車，則異議人在酒後駕車之情形下對交通號誌之
      觀察應屬有誤，故上開證人之證言及臺中市區車輛行車事
      故鑑定委員會之鑑定意見，應較異議人之辯解可採。況異
      議意旨稱其未闖紅燈業經道路交通事故調查報告敘明（應
      係指臺中市○○○道路交通事故初部分析研判表），但該
      研判表僅屬初步分析研判，且於肇事原因（或違規事實）
      欄僅載「應有一方涉嫌違反號誌管制指揮」，則該研判表
      並未認定異議人無闖紅燈之違規行為至明，當不得以之作
      為有利於異議人之證據。
    5.綜上，異議人確有於原處分書所載之時、地「駕車行經有
      燈光號誌之交岔路口闖紅燈」之交通違規事實，已堪認定
      。原處分機關依據道路交通管理處罰條例第53條第1 項規
      定裁處異議人罰鍰新臺幣5,400 元，核無不當或違法，異
      議人之異議為無理由，自應予以駁回。
五、據上論斷，應依道路交通管理處罰條例第87條第2 項、道路
    交通案件處理辦法第19條，裁定如主文。
中　　華　　民　　國　　96　　年　　6　　月　　29　　日
                    交通法庭    法  官  楊昱辰
以上正本證明與原本無異。
如不服本裁定，應於裁定送達後5 日內向本院提出抗告狀（須附
繕本）。
                                書記官　黃秋萍
中　　華　　民　　國　　95　　年　　7　　月　　2 　　日
